【裁判字號】    91,親,43
【裁判日期】    920303
【裁判案由】    否認子女
【裁判全文】
臺灣臺中地方法院民事裁定  九十一年度親字第四三號
    原      告    丙○○
    被      告    乙○○
    兼法定代理人  甲○○
右當事人間請求否認子女事件，聲請人聲請命被告乙○○為鑑認親子血緣勘驗，本院
裁定如左：
    主      文
被告甲○○應帶同被告乙○○於民國九十二年四月三十日前，會同原告丙○○或關係
人張憲宗親至各醫學中心或法務部調查局進行親子血緣鑑定，並將鑑定結果提出於本
院。
    理      由
一、按法院認應證之事實重要，且舉證人之聲請正當者，應以裁定命他造提出文書，
    民事訴訟法第第三百四十三條定有明文。又民事訴訟法第三百四十一條、第三百
    四十二條第一項、第三百四十三條至第三百四十五條、第三百四十六條第一項、
    第三百四十七條至第三百五十一條及第三百五十四條之規定，於勘驗準用之。再
    者，法院認應證之事實重要，且舉證人之聲請正當者，應以裁定命他造提出文書
    。再者，法院不能依當事人聲明之證據而得心證，為發現真實認為必要時，得依
    職權調查證據，民事訴訟法第二百八十八條第一項定有明文。
二、本件原告張丙○○張被告乙○○並非其婚生子女，雖據提出戶籍謄本為證，並為
    被告甲○○所不否認，且經證人張憲宗到院證述八十四年過年前與被告甲○○同
    居並而發生性行為云云，惟本院尚無從據此而得心證。按否認子女訴訟，無非在
    推翻子女婚生之推定，通常以鑑定其間血緣之關係為斷，應屬法院勘驗之範圍（
    參見臺南高分院八十一年度家上更（一）字第七號民事裁定) ，自可適用民事訴
    訟法關於勘驗之規定，依民事訴訟法第三百六十七條準用同法第三百四十五條及
    第三百六十二條規定。若原告已盡形式舉證責任，法院卻無法形成心證時，若被
    告不配合作血緣之鑑定，顯然無法確定子女之真實身分，致子女之身分不明，易
    啟被告故意刁避之心。況且血親鑑定（如ＤＮＡ基因圖譜定序鑑定），雖非唯一
    鑑定當事人間之血緣關係，足以推翻子女婚生推定之惟一方法，如有其他事證可
    資佐證，並非靠鑑定血緣關係不可。然關於認諾及訴訟上自認或不爭執事實效力
    之規定，於否認子女之訴並不適用之（民事訴訟法第五百九十四條參照），立法
    意旨重在確定子女之真實身分，應為實質身分之調查；徵之血親鑑定（ＤＮＡ基
    因圖譜定序鑑定）其正確率高達百分之九十九以上，係一般所週知，是前揭鑑定
    方式雖非唯一，但屬必要，且其對人權之侵犯甚微，故在原告已盡形式舉證責任
    ，而法院卻無法形成心證時，本院認如主文所示勘驗事項，於應證之事實，至為
    重要，堪可認原告之主張為正當。是被告乙○○與原告或關係人張憲宗間親子血
    緣鑑定即有其必要。
三、上開勘驗事項，非由被告乙○○本人親受之，不能進行，而其法定代理人即被告
    甲○○於本院九十一年十一月十一日開庭時，亦表明願意陪同被告乙○○去做Ｄ
    ＮＡ血緣鑑定，惟嗣後被告乙○○卻拒不到場，參諸前揭規定，本院為發現真實
    並認其有必要性，爰依民事訴訟法第三百六十七條、第三百四十三條，裁定如主
    文所示。
中      華      民      國    九十二    年      三      月      三      日
                                    臺灣臺中地方法院家事法庭
~B法      官  陳學德
右為正本係照原本作成
如對本裁定抗告須於裁定送達後十日內向本院提出抗告狀
中      華      民      國    九十二    年      三      月      三      日
~B法院書記官  賴榮順


司法院資訊處製作；財團法人民間司法改革基金會備份。
